【裁判字號】    90,交易,172
【裁判日期】    901231
【裁判案由】    公共危險等
【裁判全文】
臺灣屏東地方法院刑事判決                          九十年度交易字第一七二號
    公  訴  人  臺灣屏東地方法院檢察署檢察官
    被      告  甲○○
右列被告因公共危險案件，經檢察官提起公訴（九十年度偵字第三三六八號），本院
判決如左：
    主  文
甲○○以強暴妨害人行使權利，處拘役拾日，如易科罰金以佰元折算壹日；又公
然侮辱人，處罰金貳仟元，如易服勞役，以佰元折算壹日。
被訴恐嚇危害安全部分無罪。
    事  實
一、甲○○於民國九十年五月二十二日下午五時二十分許，駕駛車號ＶＷ－八七七八
    號自小貨車，沿屏東縣高樹鄉○○村○○路轉入某支線產業道路行駛時，因對向
    路旁停有不詳車號自小貨車乙輛致所餘路寬僅容一輛車通行，乃與對向駛來，試
    圖繞過該停放車輛之車號八Ｍ－八四二七號自小客車駕駛乙○○因會車問題發生
    爭執，嗣乙○○雖倒車退回該占用其前方去路之上開自小客車後方，以禮讓甲○○先行，詎甲○○竟基於妨害自由之犯意，於超越上開自小貨車後，即刻意將座
    車併排停放於該車後方等待通行之乙○○座車旁，利用其座車為工具強行阻擋乙○○及其後方其他數名不詳姓名路人利用該公共道路通行之權利，復基於公然侮
    辱人之犯意，下車於該不特定多數人得以共見共聞之道路上，以三字經辱罵乙○○及當時搭乘乙○○座車之陳母陳曾蓮招（陳曾蓮招未提出告訴），共計其妨害
    乙○○等人通行達約一、二十分鐘後，始駕車離去。
二、案經乙○○訴由臺灣屏東地方法院檢察署檢察官偵查起訴。
    理  由
甲、有罪部分
一、訊據被告甲○○固矢口否認有前揭犯罪事實，並以：當時因雙方無法會車，伊拜
    託告訴人乙○○倒車讓行才得以過去，伊並未下車，亦未以三字經侮罵告訴人等
    云云置辯。惟查，被告甲○○前揭犯罪事實，除據告訴人乙○○及證人即乙○○
    之母陳曾蓮招指述綦詳，並據證人即當時在場親見之證人丙○○到庭結證稱：「
    當天我下班騎機車回家，在路上看到三部車擋在路上無法通行，我騎到告訴人的
    車後面停下，我聽到告訴人的媽媽與甲○○在吵架，雙方以三字經互罵... 在我
    後面還有車在等，當時告訴人與她媽媽在車上，被告走到告訴人車前吵架... 我
    除了聽到她（告訴人）媽媽和被告互罵，他們在吵什麼我不知道... 當時那部（
    停放的）藍色貨車擋在告訴人車正前方，被告的車正好停在告訴人車的左方，當
    時來車都是跟在告訴人車的後方，被告方向的車子只有他一部，所以被告車子前
    方根本沒有車」等語（詳本院卷九十年十二月十二日訊問筆錄），在卷可稽。衡
    情，案發當時被告甲○○行駛方向前方既無任何車輛，原可順利通行，竟拒不通
    過，猶將座車刻意駛至告訴人乙○○車旁併排停放，將原本狹窄之路面阻絕殆盡
    ，而當時告訴人乙○○除座車前方、左側均遭右揭不詳車號貨車及被告甲○○座
    車所阻擋外，其後方猶有數輛來車排隊等待通過乙節，亦據被告甲○○所自承在
    卷（詳本院卷九十年九月十九日訊問筆錄），足認告訴人乙○○座車所能移動之
    空間已因被告甲○○之行為所完全阻絕，被告甲○○就其行為將妨害告訴人乙○○及其母陳曾蓮招，甚至後方其他行經該路段路人行使權利之結果，顯然明知並
    有意使其發生。是本件被告犯行已臻明確，應依法論科。
二、按所謂強暴係指施用優勢之有形力，予他人現時之惡害，形成對於他人之強制作
    用或逼迫作用，而能妨害或制壓他人之意思決定自由或意思活動自由，以遂行犯
    罪目的而言，其施有形力之方式原不限於以人身為之，縱藉助其他工具以形成優
    勢之有形力以遂其行，要亦無礙其強暴行為之成立。查被告甲○○為妨害告訴人
    乙○○行使權利，而以自己座車為工具阻擋之，做為其施強暴之方式，核其前揭
    所為係犯刑法第三百零四條第一項之強制罪及同法第三百零九條第一項之公然侮
    辱罪。被告甲○○前揭一行為妨害數人行使權利，侵害數法益，觸犯數強制罪，
    應依刑法第五十五條前段想像競合之例，擇一處斷。被告甲○○所犯上述二罪間
    ，犯意各別，犯罪構成要件互異，應分論併罰。爰審酌被告甲○○之品性、智識
    程度、犯罪動機，其僅因細故即以座車阻礙他人通行，行徑蠻橫，及其犯罪後態
    度等一切情狀，量處如主文所示之刑，並分別就所定拘役及罰金之刑，諭知易科
    罰金及易服勞役之折算標準，以資儆懲。
乙、無罪部分
一、公訴意旨另以：被告甲○○於前揭時地除以座車阻擋告訴人乙○○及其母通行，
    妨害渠等行使權利，並以三字經辱罵二人外，猶恫稱：「好膽明早就不要經過此
    路，若經過此路，妳就慘了」云云，致告訴人乙○○心生畏懼，因認被告甲○○
    涉犯刑法恐嚇危害安全罪嫌。
二、按犯罪事實應依證據認定之，無證據不得推定其犯罪事實，刑事訴訟法第一百五
    十四條，定有明文。不能證明被告犯罪或其行為不罰者，應諭知無罪之判決，同
    法第三百零一條第一項，復已明定。次按，告訴人之告訴，係以使被告受刑事訴
    追為目的，是其陳述是否與事實相符，仍應調查其他證據以資審認；認定不利於
    被告之事實，須依積極證據，苟積極證據不足為不利被告之認定時，即應為有利
    於被告之認定，更不必有何有利之證據，最高法院五十二年臺上字第一三００號
    、三十年上字第八一六號，著有判例。又刑事訴訟法上所謂認定犯罪事實之證據
    ，係指足以認定被告確有犯罪行為之積極證據而言，如未能發現相當證據或證據
    不足以證明，自不能以推測或擬制之方法，以為裁判基礎，此觀最高法院二十九
    年上字第三一○五號、四十年台上字第八六號判例意旨自明。
三、訊據被告甲○○堅詞否認有公訴意旨所述犯罪事實。而本件公訴意旨認定被告甲○○有上開恐嚇危害安全犯行，無非以告訴人乙○○及其母陳曾蓮招之指述為其
    論據，惟今姑不論依當時在場目擊證人丙○○之證言，並不能證明被告甲○○曾
    以前揭語詞恫嚇告訴人等，告訴人之母陳曾蓮招雖以證人身分二度於偵審中到庭
    做證，然以其當時與告訴人乙○○同為捲入糾紛之當事人，其立場及陳述之本質
    原與告訴人之指訴無異，矧今果能證明被告甲○○確曾有此恫嚇之詞，然依上開
    證人丙○○所言，當時告訴人之母陳曾蓮招尚能與被告互罵而不可開交，依其情
    形顯難認為告訴人等已因被告甲○○之說詞致心生畏懼，此外，既查無其他積極
    事證足資肯認被告甲○○確有公訴意旨所指此部分犯行，揆諸前引法條及判例意
    旨，自應認為被告此部分犯罪不能證明，應為被告無罪之諭知。
據上論斷，應依刑事訴訟法第二百九十九條第一項前段、第三百零一條第一項，刑法
第三百零四條第一項、第三百零九條第一項、第五十五條、第四十一條第一項、第四
十二條，罰金罰鍰提高標準條例第一條前段、第二條，判決如主文。
本案經檢察官潘國威到庭執行職務
中      華      民      國    九  十    年    十  二    月    三十一    日
                                      臺灣屏東地方法院刑事第二庭
                                          審判長法  官  吳永宋
                                                法  官  李淑惠
                                                法  官  陳松檀
右正本證明與原本無異。
對於本判決如有不服應於收受送達後十日內向本院提出上訴書狀上訴於臺灣高等法院
高雄分院並按他造當事人之人數附具繕本。
                                                書記官  張福山
中      華      民      國      九十      年    十二    月     三十一   日
附錄本案論罪科刑法條全文：
中華民國刑法第三百零四條
 (強制罪)
以強暴、脅迫使人行無義務之事或妨害人行使權利者，處三年以下有期徒刑、拘役或
三百元以下罰金。
前項之未遂犯罰之。
中華民國刑法第三百零九條
 (公然侮辱罪)
公然侮辱人者，處拘役或三百元以下罰金。
以強暴犯前項之罪者，處一年以下有期徒刑、拘役或五百元以下罰金。


司法院資訊處製作；財團法人民間司法改革基金會備份。
